臺灣彰化地方法院刑事判決　　　　　　　94年度訴字第2226號
公　訴　人　臺灣彰化地方法院檢察署檢察官
被　　　告　庚○○
　　　　　　辛○○
上列被告因詐欺等案件，經檢察官提起公訴（94年度偵字第2469號
），本院判決如下：
    主  文
庚○○共同連續行使偽造私文書，足以生損害於他人，累犯，處
有期徒刑捌月。
辛○○共同連續行使偽造私文書，足以生損害於他人，處有期徒
刑捌月。
偽造如附表三所示之署押共柒枚均沒收。
    事  實
一、庚○○前因妨害自由案件，經臺灣南投地方法院90年度訴字
    第384號判決判處有期徒刑6月確定，並於民國92年6月16日
    執行完畢。庚○○、辛○○係男女朋友關係，於94年3月28
    日上午，庚○○駕駛車號E4-8643號自小客車搭載辛○○前
    往上班途中，年籍姓名不詳綽號「阿兄」成年男子（下稱阿
    兄）以電話連絡庚○○，雙方約在臺中市○○路之麥當勞見
    面，碰面後庚○○駕駛上開車輛，阿兄駕駛車號7892-LN號
    銀白色之箱型車輛同至臺中縣龍井鄉○○路之中國石油股份
    有限公司中華石油新粧站（下稱中華石油新粧站）加油，阿
    兄將其以不詳方式取得之丁○○、丙○○失竊之信用卡共6
    張（如附表一所示）交付予辛○○，三人即基於共同冒名盜
    刷信用卡以消費之偽造私文書、詐欺取財之概括犯意聯絡，
    先於同日11時50分許分別將上開二車輛加入新台幣（下同）
    1,000、710元之汽油後，分由辛○○持上開丁○○日盛銀行
    卡號0000000000000000號信用卡，阿兄持乙○○○於同日失
    竊之日盛銀行卡號0000000000000000號信用卡，各在簽帳單
    之持卡人簽名欄偽簽丁○○署名，佯裝其係丁○○本人消費
    之意以簽帳消費，並將存根聯交付加油站員工持之行使，使
    該加油站員工陷於錯誤，足生損害於丁○○、乙○○○、中
    華石油新粧站及日盛銀行。嗣庚○○、辛○○及阿兄三人復
    思以盜刷信用卡購買金飾並於得手後轉售牟利，乃承前揭偽
    造私文書及詐欺取財之概括犯意，惟因庚○○有事先行離開
    ，辛○○遂改搭阿兄所駕駛之自小客車至臺中縣、彰化縣，
    先後於附表二編號1至4所示之時間、地點，持用附表一編號
    2丙○○所有之誠泰銀行信用卡，交付如附表二所示之特約
    商店刷卡消費，以佯稱係丙○○本人簽帳之詐術，使各該特
    約商店之甲○○、己○○、戊○○、壬○○誤認係丙○○本
    人之消費而陷於錯誤，各交付金戒指1枚予辛○○，庚○○
    則駕駛前開車輛於附近接應，期間辛○○並曾於附表一編號
    6丙○○所有之玉山銀行信用卡背面偽簽丙○○之署名，足
    生損害於丙○○、附表二之特約商店及誠泰銀行。嗣於附表
    二編號5所示時間，辛○○於全成銀樓欲再次以上開誠泰銀
    行信用卡刷卡購買金戒指時，為壬○○發覺該信用卡有問題
    ，致未交易成功而未遂，壬○○並以秤重為由將附表二編號
    4之金戒指取回。嗣丙○○之家人發覺家中遭竊後報案，經
    警據報前往處理，於該日14時許，在彰化縣彰化市○○路
    156號全成銀樓查獲辛○○，並當場扣得如附表一編號2至6
    之信用卡5張（丁○○之信用卡辛○○於盜刷後已交還阿兄
    而未扣案）、簽帳單4張、金戒指1枚。
二、案經彰化縣警察局彰化分局移送臺灣彰化地方法院檢察署檢
    察官偵查起訴。
    理  由
一、按被告以外之人於審判外之言詞或書面陳述，除法律有規定
    者外，不得作為證據。被告以外之人於偵查中向檢察官所為
    之陳述，除顯有不可信之情況者外，得為證據。被告以外之
    人於審判外之陳述，雖不符前4條之規定，而經當事人於審
    判程序同意作為證據，法院審酌該言詞陳述或書面陳述作成
    時之情況，認為適當者，亦得為證據。當事人、代理人或辯
    護人於法院調查證據時，知有第159條第1項不得為證據之情
    形，而未於言詞辯論終結前聲明異議者，視為有前項之同意
    。刑事訴訟法第159條第1項、第159條之1第2項、第159條之
    5分別定有明文。證人丙○○、甲○○、己○○、戊○○、
    壬○○於警詢中之陳述，雖屬被告以外之人於審判外之言詞
    陳述，然因被告及辯護人均未於言詞辯論終結前聲明異議，
    本院復審酌該言詞陳述係由證人出於自由意識而陳述，並無
    非法取證之情況，依刑事訴訟法第159條之5之規定，認上開
    證人於警詢之陳述，得採為認定本件犯罪事實所憑之證據。
    另關於證人庚○○、辛○○、壬○○、丁○○等人於偵查中
    向檢察官所為證述，雖係被告以外之人於審判外之言詞陳述
    ，為傳聞證據，然其等於偵查中向檢察官所為證述，均經具
    結，且本院審酌該等言詞陳述均係出於證人自由意識下所為
    之陳述，其等於偵查中之證詞，亦無顯有不可信之情況，依
    刑事訴訟法第159條之1第2項規定，均得採為認定本件犯罪
    事實所憑之證據，合先敘明。
二、上揭事實，訊據被告辛○○固坦承係阿兄將信用卡交給伊，
    伊有刷卡加油、購買金戒指，及於丙○○之玉山銀行信用卡
    、簽帳單偽簽其署名之事實，惟矢口否認有何行使偽造私文
    書、詐欺取財之犯行，辯稱：伊不知阿兄無權使用上開信用
    卡，伊以為係阿兄之妻所有之信用卡云云。被告庚○○固坦
    承阿兄以電話聯絡伊至臺中市○○路之麥當勞碰面，稱有好
    康要報給伊，及伊駕駛車號E4-8643號自小客車搭載被告辛○○至中華石油新粧站加油之事實，惟矢口否認有何行使偽
    造私文書、詐欺取財之犯行，辯稱：伊並未簽丁○○之信用
    卡，被告辛○○去買金戒指一事伊不知情，並未參與云云。
    經查：
（一）阿兄於中華石油新粧站交予被告辛○○6張信用卡，其中1
      張係丁○○所有之日盛銀行信用卡，被告辛○○並以上開
      丁○○之信用卡刷卡簽帳，給付1,000元之加油費用等情
      ，業據被告辛○○坦承，並有被告辛○○偽造丁○○簽帳
      單1紙在卷可憑，又被告辛○○於警詢時陳稱：「庚○○
      載我去上班途中接到阿兄電話給庚○○，說有好康的要報
      我們賺錢。」、「阿兄交給我要加油時要使用，他沒有跟
      我講，我也沒有問他信用卡來源。」（見辛○○94年3月
      29日警詢筆錄），於偵查中具結證稱：「阿兄拿6張信用
      卡給我，他叫我用其中一張丁○○的信用卡來刷卡付油錢
      ，我便刷該信用卡，並在簽帳單上簽丁○○的名字。他說
      他也會用刷卡的方式來加油。」、「我不認識丁○○、丙○○。」等語（見94年4月28日偵查筆錄），另被告辛○○持丙○○之信用卡購買金飾，其答稱「（為何由你去盜
      刷？）因為阿兄說是女生的卡，由我簽別人比較不會懷疑
      。」等語，足見被告辛○○明知阿兄並非丁○○，阿兄之
      妻亦非丙○○，仍盜刷上開二人之信用卡，況且被告辛○○於本院審理時供稱：「有在丙○○所有玉山銀行信用卡
      背面簽上丙○○名字，因為我要使用信用卡，銀樓說卡片
      後面要簽名。」等語（見本院96年2月14日審判筆錄），
      是其有行使偽造文書、詐欺取財之主觀犯意甚明。被告辛○○雖辯稱伊以為丙○○係阿兄之妻云云，然阿兄亦無授
      權他人簽署其妻之信用卡，其理至明，被告辛○○上開所
      辯，皆係臨訟卸責之詞，顯無可採。
（二）阿兄交信用卡給被告辛○○時，被告庚○○在場一情，業
      據被告庚○○坦承在卷，又被告辛○○於加油站刷卡時，
      被告庚○○有看到被告辛○○將信用卡交給店員、簽簽帳
      單，被告庚○○於開車載送被告辛○○上班途中，接到阿
      兄電話，說有好康的要報渠等賺錢等情，業據證人辛○○
      於偵查中具結證述明確（見94年4月28日偵查筆錄），又
      被告庚○○、辛○○於中華石油新粧站加油時，加油站人
      員將簽帳單由左邊窗戶遞入，當時係由被告庚○○駕駛，
      被告辛○○伸手穿越被告庚○○拿取簽帳單等情，業據被
      告辛○○坦承屬實，則阿兄打電話告知庚○○有賺外快之
      機會，加油簽帳時被告庚○○在E4-8643號自小客車上，
      且知悉被告辛○○簽帳之事，可資認定。又被告庚○○於
      本院審理時供稱：「阿兄打電話給我，問我在哪，我說要
      載辛○○上班，我們約在遊園路麥當勞，他問我要不要賺
      外快，他拿信用卡給我，告訴我這是他老婆的信用卡，叫
      我拿去刷。之後我們就到加油站加油，下車時阿兄拿信用
      卡給辛○○，他說加油算他的。」等語，則被告庚○○明
      知上開信用卡係他人所有，且上開信用卡即便為阿兄之妻
      所有，其亦無權限以他人署名簽署信用卡。其仍由被告辛○○簽署丁○○之姓名於簽帳單上，持之以向加油站人員
      行使，被告庚○○再駕車離去，則其就加油站簽帳部分有
      行使偽造私文書、詐欺取財之共同犯意聯絡，可堪認定。
（三）被告辛○○於警詢時證稱：「加完油後出加油站，因庚○○有事須離開，我便改坐阿兄的車，前往台中縣及彰化縣
      盜刷購買金飾。」「庚○○知道我跟阿兄要去盜刷金飾。
      他因有事先離去，說等他辦完事後他再打電話給我們，看
      在哪裡會合。」（見辛○○94年3月29日警詢筆錄），被
      告辛○○於94年3月28日13時45分許進入壬○○經營之全
      成銀樓時，其手機有響，通話內容有談到是否可以刷、東
      西買完就趕快走等語之情，業據證人壬○○於警詢、偵訊
      時證述在卷，而被告庚○○當時使用之行動電話00000000
      00，於同日13時47分59秒，撥打電話至被告辛○○所使用
      之0000000000號行動電話，被告辛○○於94年3月28日11
      時16分以其行動電話撥打被告庚○○之前揭電話，其基地
      台位置係台中市○○區○○路一路7號，被告庚○○之基
      地台位置係台中市○○區○○里○○○路○段97號，其後
      二人尚有3通電話，基地台位置皆如上述，嗣於同日11 時
      36分許，被告庚○○位處之基地台位置係台中市西屯區○○○路7號，於同日13時47分許，被告庚○○撥打電話予
      被告辛○○，其二人基地台位置皆係彰化縣彰化市○○路
      522號9樓，且被告庚○○自同日11時53分至13時47分止，
      皆無撥打其上開電話之紀錄，有二人行動電話通聯紀錄資
      料在卷可憑，可知被告庚○○於被告辛○○以信用卡盜刷
      時，係在辛○○盜刷地點附近，且被告庚○○與辛○○於
      加油站加油刷卡後，除13時47分該通電話外，並未互相以
      電話聯絡。則被告庚○○既事前知悉阿兄與被告辛○○欲
      以他人信用卡盜刷金飾，又未有電話聯絡接應地點，然實
      際上卻在被告辛○○盜刷金飾地點附近，則其就被告辛○○前往附表所示地點刷卡一事，具有共同犯意聯絡，應可
      認定。另佐以被告庚○○所駕駛之車號E4-8643號自小客
      車係墨綠色，業據被告辛○○供述在卷，而被告辛○○於
      全成銀樓刷卡購物時，有一部黑色的車輛停在店旁邊，有
      個女的先下來買戒指等情，亦據證人壬○○於偵查中證述
      在卷，益足資認定被告庚○○於被告辛○○購買金飾時，
      係在附近等待、互相聯絡之事實。
（四）此外，復有證人壬○○、丁○○於偵查中證述，證人丙○○、甲○○、己○○、戊○○、壬○○於警詢時之證述相
      符，且有簽帳單、監視畫面照片、贓物認領保管單、爭議
      交易聲明書在卷可稽，並有金戒指1只扣案可證，本件事
      證明確，被告犯行均堪認定。
三、按被告行為後，刑法於94年2月2日修正公布，95年7月1日施
    行，而刑法施行法亦於95年6月14日增訂第1條之1。修正後
    刑法第2條第1項規定：「行為後法律有變更者，適用行為時
    之法律。但行為後之法律有利於行為人者，適用最有利於行
    為人之法律。」係規範行為後法律變更所生新舊法律比較適
    用之準據法，於新法施行後，應適用修正後刑法第2條第1項
    之規定，為「從舊從輕」之比較。另於比較時應就罪刑有關
    之共犯、未遂犯、想像競合犯、牽連犯、連續犯、結合犯，
    以及累犯加重、自首減輕暨其他法定加減原因（如身分加減
    ）與加減比例等一切情形，本於「統一性及整體性原則」，
    綜其全部罪刑之結果而為比較。經查：
（一）刑法第28條關於共犯之規定，由「共同實施犯罪之行為者
      」，修正為「共同實行犯罪之行為者」，上述用語上之修
      正，乃因「實施」一詞之範圍，在解釋上是否包括「陰謀
      共同正犯」及「預備共同正犯」存有爭議，為杜爭議，明
      白宣示本條不包括「陰謀共同正犯」及「預備共同正犯」
      ，但仍包括共謀共同正犯，新、舊法並無有利或不利之情
      形。
（二）修正前刑法第33條第5款規定：「主刑之種類如左：五、
      罰金：1元以上。」換算新臺幣後，為新臺幣3元以上。惟
      被告行為後新刑法第33條第5款係規定：「主刑之種類如
      下：五、罰金：新臺幣1千元以上，以百元計算之。」舊
      法並非不利。
（三）關於刑法第47條累犯規定，修正前對於行為人不論故意犯
      或過失犯，均有累犯規定之適用，法律效果為加重本刑至
      2分之1。本案事實無論適用新刑法第47條第1項、舊刑法
      第47條之規定，均構成累犯，而無何差異。
（四）修正前刑法第55條關於牽連犯之規定，係從一重處斷，即
      論以一罪，新法業已修正刪除，即回歸其本質論以數罪。
（五）修正前刑法關於連續犯之規定，係論以一罪，但得加重其
      刑至2分之1，修正後刑法將連續犯之規定刪除，而連續犯
      本質上係各自獨立之犯罪，亦即是數罪之性質，在連續犯
      刪除後，原各自獨立之數個犯行，應回歸數罪併罰之規定
      處理。是以連續犯規定之刪除，並無較有利於被告。
（六）綜上，本案罪刑涉及法律變更之部分，經比較新、舊刑法
      之規定，以修正前刑法有利於被告，依刑法第2條第1項前
      段規定，自應適用最有利於被告之修正前刑法，先此敘明
      。
四、按在信用卡背面簽名欄簽名，自形式上整體觀察，即足以知
    悉係表示信用卡之簽名者於信用卡有效期限內有權使用該信
    用卡之辨識及證明，並非依習慣或特約表示一定用意之證明
    ，性質上係屬刑法第210條之私文書，應成立刑法第210條之
    偽造私文書罪（最高法院93年第2次刑事庭會議決議參照）
    。又於刷卡之簽帳單上簽署姓名，除表示已收受特約商店所
    交付之交易標的物或消費標的，並有確認該筆消費之意，係
    表示法律上權利義務關係之證明，是以簽帳單亦屬私文書。
    核被告所為，均係犯刑法第216條、第210條之行使偽造私文
    書罪及同法第339條第1項之詐欺取財既遂、同法第339條第
    3項、第1項之詐欺取財未遂罪。被告偽造署押之行為為偽造
    私文書之部分行為，不另論罪。又偽造私文書後進而持以行
    使，偽造之低度行為，應為行使之高度行為所吸收，亦不另
    論罪。被告庚○○、辛○○與綽號「阿兄」之人有犯意聯絡
    、行為分擔，係共同正犯。被告先後多次詐欺取財及行使偽
    造私文書之犯行，時間緊接，手法相同，觸犯構成要件相同
    之罪名，顯均係基於概括犯意反覆為之，為連續犯，依修正
    前刑法第56條各論以連續行使偽造私文書、連續詐欺取財一
    罪，並加重其刑。被告連續行使偽造私文書、連續詐欺取財
    二罪間，有方法、目的之牽連關係，為牽連犯，應依修正前
    刑法第55條規定，從一重之連續行使偽造私文書罪處斷。又
    本件就阿兄所交付被告辛○○之6張信用卡，雖係被害人丁○○、丙○○、乙○○○於同日上午10時許所失竊，然起訴
    書認係阿兄以不詳方式所取得，且卷內並無證據足以認定被
    告二人知悉上開信用卡係遭竊所得，復信用卡來源不一，可
    能係他人盜贓物，亦可能他人冒名申請或偽造，非皆屬財產
    犯罪，是尚難逕論以收受贓物之罪，附此說明。被告庚○○
    有如事實欄所載之前科，於92年6月16日執行完畢，有台灣
    高等法院被告全國前案紀錄表在卷可按，其受有期徒刑之執
    行完畢後，5年以內再犯本件有期徒刑以上之罪，為累犯，
    依修正前刑法第47條之規定加重其刑。爰審酌被告庚○○否
    認犯行，犯後態度不佳，被告辛○○雖坦承有盜刷行為，然
    否認知悉信用卡伊無權使用，及被告詐取之財物數額、次數
    等一切情狀，各量處如主文所示之刑。
五、再者，被告用以詐欺取財之偽造書類，既已交付予被害人收
    受，則該物非屬被告所有，除偽造書類上偽造之印文、署押
    ，應依刑法第219條予以沒收外，依同法第38條第3項之規定
    ，即不得再對各該書類諭知沒收，最高法院43年臺上字第
    747號判例意旨參照。被告辛○○於上開時地刷卡消費時所
    偽造之信用卡簽帳單商店存根聯，因已交付各交易銀樓，非
    被告所有，不予宣告沒收，至被告辛○○於丙○○所有之玉
    山銀行信用卡背面偽造之署名1枚，另扣案之簽帳單上被告
    辛○○偽造丁○○署名1枚、丙○○署名4枚，以及阿兄偽造
    丁○○署名1枚，合計共7枚如附表三所示，不問屬於犯人與
    否，依刑法第219條規定，均諭知沒收。
據上論斷，依刑事訴訟法第299條第1項前段，刑法第2條第1項前
段、第210條、第216條、第219條、第339條第1項，修正前刑法
第28條、第56條、第47條、第55條，罰金罰鍰提高標準條例第1
條前段，判決如主文。
本案經檢察官洪英丰到庭執行職務
中　　華　　民　　國    96    年    3     月     8    日
                  刑事第六庭    審判長法官  王義閔
                                法      官  鄭舜元
                                法      官  林欣苑
以上正本證明與原本無異。
如不服本判決，應於判決送達後十日內向本院提出上訴狀 (須附
繕本 )。
告訴人或被害人對於判決如有不服具備理由請求檢察官上訴者，
其上訴期間之計算係以檢察官收受判決正本之日期為準。
中　　華　　民　　國　　96　　年　　3 　　月　　15　　日
                                書  記  官  詹國立
附錄本案論罪科刑法條全文：
中華民國刑法第210條
（偽造變造私文書罪）
偽造、變造私文書，足以生損害於公眾或他人者，處 5 年以下有
期徒刑。
中華民國刑法第339條
（普通詐欺罪）
意圖為自己或第三人不法之所有，以詐術使人將本人或第三人之
物交付者，處 5 年以下有期徒刑、拘役或科或併科 1 千元以下
罰金。
以前項方法得財產上不法之利益或使第三人得之者，亦同。
前二項之未遂犯罰之。
附表一
1.丁○○所有日盛銀行信用卡（卡號0000000000000000號）1張
  。
2.丙○○所有誠泰銀行信用卡（卡號0000000000000000號）1張
  。
3.丙○○所有華南銀行信用卡（卡號0000000000000000號）1張
  。
4.丙○○所有聯邦銀行信用卡（卡號0000000000000000號）1張
  。
5.丙○○所有國泰世華銀行信用卡（卡號0000000000000000號）
  1 張。
6.丙○○所有玉山銀行信用卡（卡號0000000000000000號）1張
  。
附表二
┌──┬─────────┬───────────┬──────┐
│編號│時間              │地點                  │取得財物    │
├──┼─────────┼───────────┼──────┤
│1   │94年3月28日12時48 │台中縣大肚鄉○○路○段 │金戒指1枚， │
│    │分                │537號金長億銀樓       │4,080元     │
├──┼─────────┼───────────┼──────┤
│2   │94年3月28日13時24 │彰化縣彰化市○○路119 │金戒指1枚， │
│    │分                │號金玉成銀樓          │5,000元     │
├──┼─────────┼───────────┼──────┤
│3   │94年3月28日13時31 │彰化縣彰化市○○路124 │金戒指1枚， │
│    │分                │號億成銀樓            │4,060元     │
├──┼─────────┼───────────┼──────┤
│4   │94年3月28日13時45 │彰化縣彰化市○○路156 │金戒指1枚， │
│    │分                │號全成銀樓            │4,060元     │
├──┼─────────┼───────────┼──────┤
│5   │94年3月28日13時45 │彰化縣彰化市○○路156 │金戒指1枚   │
│    │分                │號全成銀樓            │（未成功）  │
└──┴─────────┴───────────┴──────┘
附表三
1.偽造簽帳單上丁○○署名2枚。
2.偽造簽帳單上丙○○署名4枚。
3.偽造丙○○所有玉山銀行信用卡背面丙○○署名1枚。
